臺灣基隆地方法院交通事件裁定　　　　 94年度交聲字第206號
原處分機關　交通部公路總局臺北區監理所基隆監理站
異　議　人
即受處分人　甲○○
上列受處分人因違反道路交通管理處罰條例案件，對於交通部公
路總局臺北區監理所基隆監理站於中華民國94年9 月28日所為之
裁決（原處分案號：基監字第裁42-AEB077815號），聲明異議，
本院裁定如下：
    主  文
異議駁回。
    理  由
一、原處分意旨略以：異議人即受處分人甲○○於民國94年8 月
    9 日清晨5 時20分許，駕駛421-AI號營業貨運曳引車，沿臺
    北市○○路○ 段行駛，途經八德、基隆路口時，適為巡邏員
    警查覺其所載物品滲漏水，乃當場攔停異議人駕駛車輛，並
    依道路交通管理處罰條例第三十條第一項第二款規定，對異
    議人當場製單舉發，經核尚無不合，爰依上開法條裁處異議
    人罰鍰新臺幣（下同）3,000 元，並依同條例第六十三條第
    一項之規定，對異議人記違規點數2 點等語。
二、異議意旨則略以：前揭時、地，異議人駕駛上開車輛經員警
    攔停以後，異議人曾向員警反應無滲漏之事實，乃員警除未
    加以理會，更未拍照存證，核其舉發自與行政程序法第三十
    六條規定有悖，為此，乃於法定期間提起本件異議，並求為
    撤銷原處分等語。
三、按汽車裝載容易滲漏、飛散、氣味惡臭之貨物，能防止其發
    洩者，應嚴密封固，裝置適當。道路交通安全規則第七十七
    條第一項第一款定有明文。次按汽車裝載時，所載貨物滲漏
    、飛散或氣味惡臭者，處汽車駕駛人新臺幣三千元以上九千
    元以下罰鍰，並責令改正或禁止通行，道路交通管理處罰條
    例第三十條第一項第二款復有明定。且依同條例第六十三條
    第一項第二款規定，汽車駕駛人違反同條例第三十條第一項
    第二款規定者，除依原條款裁處罰鍰，併予記違規點數2 點
    。
四、經查：本件舉發經過，業經本院職權傳訊舉發員警即證人林
    仲凱到庭證述：「（問：【提示舉發單】本件是否你舉發？
    ）沒有錯。（問：本案事發經過為何？）我當時是執行巡邏
    勤務，我騎車巡邏到臺北市○○路、基隆路口看到異議人駕
    駛421-AI號營業貨運曳引車車斗後方從後面留下大量的水，
    我騎到他前面攔停他，跟他說他車斗漏水，請他跟我一起到
    車後方檢查，車後斗確實出現大量漏水情況，所以我就請他
    出示駕照、行照，然後當時異議人是先求情，因我要依法舉
    發，異議人就開始態度不好，而且拒絕在舉發單上簽名，但
    是有收舉發單」（參見本院94年10月19日訊問筆錄，頁2 ）
    等語明確，且為異議人所不否認（參見本院前揭筆錄頁3 ）
    。茲異議人雖迭抗辯稱：「我車後斗確實有漏水，但這是因
    為我早上要出門時，我有用水清洗車後斗，所以確實有在滲
    漏水，但是滴出來的是乾淨水，我向警察反應，但他堅持要
    舉發」（參見本院前揭筆錄頁3 ）等語，然按道路交通管理
    處罰條例第三十條第一項第二款對「所載貨物滲漏、飛散或
    氣味惡臭者」之處罰，考其立法意旨乃在防止所裝載之貨物
    滲漏、飛散或臭氣外洩致生危害交通安全或污染道路環境之
    行為，是其除重在道路環境清潔之維護，更係重在交通安全
    之保障；準此以言，就令異議人駕駛車輛所滲漏者乃乾淨清
    水（尚不致對道路環境清潔產生負面影響），惟倘其滲漏情
    況有致生危害交通安全之虞者，自仍應按諸本條規定處罰；
    而本院觀諸舉發員警即證人林仲凱到庭結證：「一般這種曳
    引車，車後斗要加裝引流器，把污水引流到車底，而不是像
    異議人這樣，沒有引流器，任由污水在他行駛時，四處飛濺
    ，造成交通安全很大的影響... 如果異議人只是清洗車斗，
    絕對不可能出現大量滲漏水，還讓我為此把他攔下來，而且
    我有請他看清楚滲漏的不是1 、2 滴」（參見本院前揭筆錄
    頁3 ）等節，顯見，本案異議人駕駛車輛所衍生之滲漏現象
    ，已經嚴重危害廣大用路人之安全，是無論其飛濺滲漏者為
    何，自均不影響異議人駕駛車輛滲漏致生危害交通安全而應
    依首揭法條裁罰之事實。異議人固又迭抗辯稱員警並未照相
    存證云云，惟按員警就違反道路交通管理處罰條例所列之違
    規事實製單舉發之行為，本質上為行政處分之一種，係公務
    員基於職務上權力，依法就特定之具體事件所為具有公法上
    效果之單方行政行為。基於公務員為公法上行為具有公信力
    之原則，該行政處分當可被推定為真正，其據以依法處分之
    事實認定，亦為正確無誤，本此公信原則，乃立法者賦與行
    政機關制定違反道路交通事件統一裁罰標準及處理細則，使
    值勤員警得當機處分以達成維護交通秩序、確保交通安全之
    行政目的，反之，若謂公務員一切行政行為均需預留證據以
    證其實，則國家行政勢必窒礙難行，據此，刑事訴訟法就犯
    罪證據有關之規定中，與行政秩序罰之交通違規裁罰本旨不
    合之部分，自不在準用之列。從而，異議人抗辯員警未拍照
    即不應舉發云云，顯係就本案裁罰之本質有所誤認；且異議
    人引述之行政程序法第三十六條規定，亦非員警舉應一律以
    照片採證之依據；又本院按交通違規之舉發可分為「當場舉
    發」及「逕行舉發」。就「逕行舉發」之交通違規事件，因
    受處分人並無當場向員警辯駁、陳述意見之機會，故現行法
    制就逕行舉發之條件多所設限，此觀之違反道路交通管理事
    件統一裁罰標準及處理細則第二十三條之規定自明；至「當
    場舉發」之交通違規事件而言，雖鑑於交通違規事實往往具
    有驟然而現、稍縱即逝之特性，並慮及現實技術可行性之困
    難，而未硬性要求舉發員警不分違規情節，一律必須預留證
    據，俾便事後提出以供法院審查，然倘員警舉發當時之情況
    ，並無不能或難於採證之情形者，則舉發員警自仍應衡酌當
    時情況，而予以適當之舉證，以昭人民信服；況且，舉發交
    通違規行為之處分亦屬行政行為之一種，是其除應注重行政
    效能力提昇以外，亦應循公正、公開之民主程序，以確保依
    法行政之原則，併兼顧人民權益之保障。茲單就本案舉發情
    節而論，異議人經員警攔停以後，並無逃逸拒絕受檢之情事
    ，且亦查無不能或難於採證之情形，是自客觀以言，要求員
    警預留證據，除無礙其行政效能之提昇外，更能兼及人民權
    利之保障；惟本院觀諸異議人到庭陳述之各節，異議人並未
    否認其駕駛車輛滲漏水之上揭舉發經過，已如前述，由此足
    見，本案員警之舉發，已核無違誤；再勾稽舉發員警即證人
    林仲凱到庭證述之情節，尤足見員警當時係在執行巡邏勤務
    ，則其未隨身攜帶相機俾其拍照存證，當屬合理可信；參以
    現場舉發員警與異議人素不相識，此除據舉發員警即證人林
    仲凱結證在卷，並為被告所不否認，則員警實亦無設詞攀誣
    、濫予舉發之理，是其雖未拍照存證，然其到庭所為之證詞
    ，仍為可採。綜上研判，本院因認異議人於前揭時、地，所
    載物品滲漏水並致生危害於交通安全之違規事實，堪可認定
    。從而，原處分機關援引首揭規定裁處異議人前揭罰鍰併記
    違規點數2數，核無不當；異議人執前詞求為撤銷原處分，
    即無理由，應予駁回。
五、據上論斷，應依道路交通案件處理辦法第十九條，裁定如主
    文。
中　　華　　民　　國　　94　　年　　10　　月　　24　　日
                  交通法庭法　官　王慧惠
以上正本證明與原本無異。
對於本件裁定如有不服，應於收受送達後5 日內，向本院提出抗
告書狀，敘述抗告之理由，抗告於臺灣高等法院。
中　　華　　民　　國　　94　　年　　10　　月　　24　　日
                          書記官　王一芳
